臺灣高等法院高雄分院刑事裁定
111年度聲字第879號
聲明異議人  
即  受刑人  石維華



上列聲明異議人即受刑人因違反槍砲彈藥刀械管制條例案件，以
臺灣高雄地方檢察署檢察官100年執屹字第11058號之2之執行指
揮為不當，向本院聲明異議，本院裁定如下：
　　主　文
臺灣高雄地方檢察署檢察官於民國101年5月28日之100年執屹字
第11058號之2之執行指揮命令應予撤銷。
    理  由
一、聲明異議意旨詳如附件。
二、經查：
㈠、關於羈押日數究竟應先折抵有期徒刑或拘役、或罰金之易刑
    ，刑法第37條之2第1項並無明文，檢察官於前案裁量選擇羈
    押日數先行折抵有期徒刑者，實應積極斟酌法規之目的、受
    刑人個案之具體狀況、注意執行結果對受刑人所可能產生之
    有利、不利情形、行刑權時效消滅與否等一切情狀，並除有
    行政程序法第97條所列各款情事外，原則上應附理由為之（
    行政程序法第96條、第97條規定），始得認已妥當行使其裁
    量權。尤以受刑人如因徒刑執畢或假釋後，接續執行拘役或
    罰金易服勞役，因不符合行刑累進處遇條例第19條編級之規
    定，而不予編級（按依該條累進處遇責任分數列表之規定，
    僅列有有期徒刑6月以上1年6月未滿等，及無期徒刑各刑期
    部分之計算，並無拘役及罰金之易服勞役部分），則受刑人
    因其累進處遇表現良好所得之處遇，即當取消；況依行刑累
    進處遇條例第28條之1規定，累進處遇進至第三級以上之有
    期徒刑受刑人，每月成績總分在十分以上者，得依規定，分
    別縮短其應執行之刑期，可知羈押日數先折抵有期徒刑或拘
    役、或罰金之易刑，攸關受刑人之人身自由，凡此不利受刑
    人之事項，檢察官自應為積極之斟酌裁量。
㈡、又本件聲明異議人即受刑人（下稱異議人）前因違反槍砲彈
    藥刀械管制條例經羈押57日，其後經本院以100年度上訴字
    第517號刑事判決判處有期徒刑2年6月，併科罰金新臺幣（
    下同）3萬元確定，暨因其另犯他案，經本院以101年度聲字
    第310號裁定，定應執行有期徒刑3年4月，經臺灣高雄地方
    檢察署（下稱高雄地檢署）檢察官以101年執更屹字第1203
    號執行指揮，執行起迄日自民國99年9月17日至102年11月20
    日；另異議人又因違反毒品危害防制條例案件，經本院以10
    1年度聲字第324號裁定，定應執行有期徒刑16年6月，經高
    雄地檢署檢察官以101年執更屹字第1627號執行指揮，接續1
    01年執更屹字第1203號執行，起迄日自102年11月21日至119
    年4月20日，而異議人所執上開併科罰金3萬元易服勞役之30
    日部分，高雄地檢署檢察官則以100年執屹字第11058號之2
    執行指揮書，接續101年執更屹字第1627號指揮書執行，起
    迄日自119年4月21日至119年5月20日等節，有本院調取本院
    100年度上訴字第517號刑事判決、高雄地檢署101年執更屹
    字第1203號、101年執更屹字第1627號、100年執屹字第1105
    8號之2執行指揮書電子檔紀錄及臺灣高等法院被告前案紀錄
    表附卷可參。可知檢察官於本案僅以刑法第37條之2第1項之
    文字排列順序，將羈押日數之折抵順序以有期徒刑為先，然
    參刑事訴訟法第459條規定「二以上主刑之執行，除罰金外
    ，應先執行其重者，但『有必要時』，檢察官得命先執行他刑
    。」係將罰金之執行除外後，明定主刑之執行順序，而非依
    刑法第37條之2第1項文字排列順序謂羈押應先折抵有期徒刑
    ，亦即，有期徒刑與罰金之執行順序，何者為先，法無明文
    ，而係賦予檢察官裁量權，尚不能以刑法第37條之2第1項之
    規定，謂有期徒刑在罰金之前，即謂應優先折抵徒刑。
㈢、末查，檢察官指揮執行羈押日數折抵各刑罰之裁量權限，仍
    須遵守平等原則、比例原則等法治國基本原則，在罪責原則
    的前提下，綜合考量刑罰執行之目的、犯罪人再社會化與復
    歸社會之利益等相關情形，詳予斟酌法規目的、個案具體狀
    況、執行結果對受刑人可能產生之影響（有利、不利情形）
    、行刑權消滅與否等一切情狀，擇定正確適當之執行方式。
    必無裁量濫用、逾越裁量範圍、牴觸法律授權目的或摻雜與
    授權意旨不相關因素之考量等情事，其指揮執行之裁量方為
    合法。具體而言，有期徒刑併科罰金案件之執行，其罰金未
    繳納而須易服勞役者，依刑事訴訟法第480條第1項、監獄行
    刑法第2條第1項、第34條第1項等規定，罰金易服勞役與處
    徒刑或拘役之人犯，應分別執行，且二者各在監外作業或於
    監獄內執行之方式有別，形式上似以羈押期間折抵較重之有
    期徒刑刑期較有利於受刑人。然對於刑期6月以上之受刑人
    ，為促其改悔向上，適於社會生活，應分為數個階段，以累
    進方法處遇之；且依監獄行刑法第20條受累進處遇者，方適
    用行刑累進處遇條例之規定，監獄行刑法第20條第1項前段
    、行刑累進處遇條例第1條定有明文。從而罰金未繳納而易
    服勞役之情形，因非屬「刑期6月以上之受刑人」，本無行
    刑累進處遇條例之適用。是受6月以上有期徒刑併科罰金宣
    告之受刑人，未繳納罰金而須易服勞役者，其裁判確定前羈
    押之日數，若先折抵有期徒刑完畢，其罰金易服勞役之執行
    ，即無從受累進處遇。而若羈押日數先折抵罰金易服勞役之
    額數，其6月以上有期徒刑部分之執行，則可適用行刑累進
    處遇條例相關規定。因此從刑罰目的與透過累進處遇促使受
    刑人及早復歸社會、再社會化之角度而論，前述情形羈押日
    數先折抵罰金易服勞役額數，是否概無可取，亦非必然（最
    高法院108年度台抗字第17號刑事裁定見解參照）。從而，
    本件異議人主張檢察官就羈押日數應先折抵其易刑之罰金，
    以免其利益受損，即不無道理，另檢察官既未為裁量，本院
    尚無從審查檢察官裁量所憑資料、論理及決定，宜尊重檢察
    官裁量權限，撤銷100年執屹字第11058號之2之執行指揮命
    令，請檢察官妥為裁處後，再行憑辦。
據上論結，應依刑事訴訟法第486條，裁定如主文。
中　　華　　民　　國　　111 　年　　8 　　月　　29　　日
                  刑事第五庭    審判長法  官  簡志瑩
                                      法  官  唐照明
                                      法  官  陳美燕
以上正本證明與原本無異。
如不服本裁定應於送達後5日內向本院提出抗告狀。 
中　　華　　民　　國　　111 　年　　8 　　月　　29　　日
                                      書記官  洪以珊